【裁判字號】    98,上易,368
【裁判日期】    980420
【裁判案由】    竊盜
【裁判全文】
臺灣高等法院臺中分院刑事判決         98年度上易字第368號
上  訴  人
即  被  告  乙○○
                    （現在臺灣嘉義監獄執行中）
上列上訴人因竊盜案件，不服臺灣苗栗地方法院97年度易字1006
號中華民國98年1月8日第一審判決（起訴案號：臺灣苗栗地方法
院檢察署97年度偵字第5343號），提起上訴，本院判決如下：
    主    文
上訴駁回。
    犯罪事實
一、乙○○前曾於民國94年 3月23日，因竊盜案件，經臺灣苗栗
    地方法院以93年度苗簡字第830號判處有期徒刑6月確定，並
    於94年6月14日經易科罰金繳清罰金執行完畢；又於95年5月
    29日，因竊盜案件，經臺灣苗栗地方法院以95年度易字第22
    2號判處有期徒刑10月確定；另於95年6月22日、96年1月8日
    ，因違反毒品危害防制條例案件，經臺灣苗栗地方法院分別
    以95年度苗簡字第461號、95年度易字第779號各判處有期徒
    刑4月、6月確定；後上開三案確定判決經聲請減刑及定其應
    執行之刑，臺灣苗栗地方法院乃於96年 7月16日以96年度聲
    減字第433號裁定 ，就其中竊盜所處有期徒刑10月、違反毒
    品危害防制條例所處有期徒刑4月二案件減刑為有期徒刑5月
    、2月，並定其應執行刑為有期徒刑6月（如易科罰金以銀元
    佰元即新臺幣玖佰元折算壹日）、另違反毒品危害防制條
    例案件所處有期徒刑6月，則減刑為有期徒刑3月（如易科罰
    金以新臺幣壹仟元折算壹日），並於96年 7月17日因徒刑易
    科罰金執行完畢出監（原指揮書執畢日期為96年10月15日，
    其中3月易科以新臺幣壹仟元折算壹日） 。詎猶不知警惕，
    基於意圖為自己不法所有之犯意，於97年4月3日晚上10時前
    之某時，在苗栗縣竹南鎮○○里○○鄰○○路235巷8號旁路邊
    ，以不詳方法，竊取平日由丙○○所使用之車牌號碼JV-743
    3號自用小客車（車主登記為陳麗萍，係丙○○之妻）1部，
    得手後留供己用。而丁○○（所犯收受贓物罪部分，經原審
    判決後因未經上訴而確定）明知乙○○持有上開車牌號碼JV
    -7433號自用小客車，係屬竊盜取得之贓車 ，竟於97年4月4
    、5日左右， 在苗栗縣公館鄉國道一號高速公路公館交流道
    附近，搭乘乙○○所駕駛之該部贓車前往三義鄉地區，丁○○在車上吸煙並遺留煙蒂在該車副駕駛座腳踏板上，迨到達
    三義地區後，丁○○即基於收受贓物之犯意，向乙○○借得
    該部贓車使用，而予以收受。嗣於97年4月6日某時，丁○○
    駕駛該贓車 ，行經苗栗縣公館鄉○○村○鄰○○道路旁時，
    因該車汽油用盡，而將之停置於產業道路旁。迄於97年4月6
    日下午3時30分許 ，經警巡邏發現該車，並採證將該車內副
    駕駛座腳踏板上之煙蒂送請鑑驗DNA始循線查知上情。
二、案經苗栗縣警察局苗栗分局報請臺灣苗栗地方法院檢察署檢
    察官偵查起訴。
    理    由
壹、有關於證據能力部分：
一、按現行刑事訴訟法第287條之2規定「法院就被告本人之案件
    調查共同被告時，該共同被告準用有關人證之規定」，即共
    同被告對於其他共同被告之案件而言，為被告以外之第三人
    ，本質上屬於證人，為確保被告對證人之對質詰問權，證人
    於審判中，應依法定程序，到場具結陳述，並接受被告之詰
    問，其陳述始得作為認定被告犯罪事實之判斷依據。本件證
    人即同案被告丁○○於本院審理時以證人身分具結作證，並
    已確實保障被告乙○○之對質詰問權，本院認以證人丁○○
    於本院審理時之證述作為證據為適當，合先敘明。
二、又按刑事訴訟法第159條之1規定：被告以外之人於審判外向
    法官所為之陳述，得為證據。被告以外之人於偵查中向檢察
    官所為之陳述，除顯有不可信之情況者外，得為證據。本件
    證人丁○○下列經本院所引用於檢察官偵訊中所為之陳述，
    本院審酌證人丁○○於檢察官偵訊時係經檢察官告知具結之
    義務及偽證之處罰，並命證人朗讀結文後具結，衡情證人丁○○自必小心謹慎以免觸犯偽證罪，且被告於本院審理時亦
    未提出、主張任何可供證明證人丁○○於檢察官偵訊時所為
    之陳述，究有如何之「顯有不可信之情況」以供本院得以即
    時調查，足認證人丁○○於檢察官偵訊中經具結結證所為之
    證詞，自得為證據，而有證據能力。
三、另按刑事訴訟法第159條之5第2項所定 ：「當事人、代理人
    或辯護人於法院調查證據時，知有第159條第1項不得為證據
    之情形，而未於言詞辯論終結前聲明異議者，視為有前項之
    同意。」乃係基於證據資料愈豐富，愈有助於真實發現之理
    念，酌採當事人進行主義之證據處分權原則，並強化言詞辯
    論主義，透過當事人等到庭所為之法庭活動，在使訴訟程序
    順暢進行之要求下，承認傳聞證據於一定條件內，得具證據
    適格。此種「擬制同意」 ，因與同條第1項之明示同意有別
    ，實務上常見當事人等係以「無異議」或「沒有意見」表示
    之，斯時倘該證據資料之性質，已經辯護人閱卷而知悉，或
    自起訴書、原審判決書之記載而了解，或偵、審中經檢察官
    、審判長、受命法官、受託法官告知，或被告逕為認罪答辯
    或有類似之作為、情況，即可認該相關人員於調查證據之時
    ，知情而合於擬制同意之要件（最高法院96年度臺上字第41
    74號判決意旨參見）。經查，本件除上開證人丁○○於檢察
    官偵訊中所載證據之證據能力外，本判決下列所引用之被告
    以外之人於審判外之陳述【含言詞（指證人丙○○、丁○○
    之警詢筆錄）及書面陳述（如苗栗縣警察局苗栗分局公館分
    駐所97年4月6日陳報單、苗栗縣警察局車輛尋獲電腦輸入單
    、苗栗縣警察局苗栗分局現場勘察報告、勘察採證同意書、
    苗栗縣竹南鎮中美里澎湖厝基地台暨被害人苗栗縣竹南鎮○○路住家之位置圖、苗栗縣竹南鎮中美里7鄰Ｇoogle地圖等
    ）】，檢察官及被告於本院審判期日中均未對此部分之證據
    表示意見，且迄至言詞辯論終結前亦未聲明異議，本院審酌
    上開證據資料製作時之情況，尚無違法不當及證明力明顯過
    低之瑕疵，亦認為以之作為證據應屬適當，揆諸前開規定，
    爰依刑事訴訟法第159條之5規定，認本院後述之前揭證據等
    【含言詞（指證人丙○○、丁○○之警詢筆錄）及書面陳述
    （如苗栗縣警察局苗栗分局公館分駐所97年4月6日陳報單、
    苗栗縣警察局車輛尋獲電腦輸入單、苗栗縣警察局苗栗分局
    現場勘察報告、勘察採證同意書、苗栗縣竹南鎮中美里澎湖
    厝基地台暨被害人苗栗縣竹南鎮○○路住家之位置圖、苗栗
    縣竹南鎮中美里7鄰Ｇoogle地圖等）】均具有證據能力。
四、至卷附之現場勘察照片，係屬機械性紀錄特徵，也就是認識
    對象的是照相鏡頭，透過鏡頭形成的畫面映寫入膠卷或特定
    儲存設備內，然後還原於照相紙上，故照相中不含有人的供
    述要素，在現實情形與作為傳達結果的照相，其內容上的一
    致性是透過機械的正確性來加以保障的，故照相中並不存在
    人對現實情形的知覺、記憶，在表現時經常可能發生的錯誤
    （如知覺的不準確、記憶隨時間推移而發生的變化），故照
    相當然是非供述證據，並無傳聞法則之適用，惟上開照片既
    係透過相機拍攝後所得，且與本案犯罪事實具有關聯性，又
    被告對於卷內所附之上揭各該照片均未表示異議，或主張係
    執法人員違法取得，經查又無不得作為證據之事由，依法自
    得作為證據，而有證據能力。
五、按證據能力乃證據資料容許為訴訟上證明之資格，屬證據形
    式上之資格要件；至證據之證明力，則為證據之憑信性及對
    於待證事實實質上之證明價值。證據資料必須具有證據能力
    ，容許為訴訟上之證明，並在審判期日合法調查後，始有證
    明力可言，而得為法院評價之對象。又修正後刑事訴訟法第
    159條之4規定，可作為證據之文書有：一、除顯有不可信之
    情況外，公務員職務上製作之紀錄文書、證明文書。二、除
    顯有不可信之情況外，從事業務之人於業務上或通常業務過
    程所須製作之紀錄文書、證明文書。三、除前二款之情形外
    ，其他於可信之特別情況下所製作之文書 。而該法條第2款
    所稱從事業務之人於業務上或通常業務過程所須製作之紀錄
    文書、證明文書，因係於通常業務過程不間斷、有規律而準
    確之記載，且大部分紀錄係完成於業務終了前後，無預見日
    後可能會被提供作為證據之不實登載動機，不實之可能性小
    ，除非該等紀錄文書或證明文書有顯然不可信之情況，否則
    有承認其為證據之必要；因此，採取上開文書作為證據，應
    注意該文書之製作，是否係於例行性之業務過程中，基於觀
    察或發現而當場或即時記載之特徵。經查，卷附之門號0000
    000000號行動電話雙向通聯紀錄及臺灣苗栗地方法院檢察署
    97年8月4日函威寶電信股份有限公司檢送的0000000000、00
    00000000號電話基資及97年4月3日至 4日之雙向通聯紀錄（
    含基地位置）資料，本係由各該電信業者（如遠傳、威寶電
    信）為計算電話通話費用，而以電信業者管控中之電腦設備
    逐筆紀錄通話門號之通話日期、時間長短、通話對方門號（
    即發話方、受話方與發簡訊）、通話地點所在之最近基地台
    位置等。則上開門號雙向通聯紀錄資料，顯非為訴訟上之特
    定目的而製作，而係屬於通常業務過程中不間斷的有規律記
    載，是其記載者，不具有個案性質，自係屬於從事業務之人
    於業務上或通常業務過程所須製作之紀錄文書，經查亦無顯
    不可信之情況，上開卷附之門號0000000000號行動電話雙向
    通聯紀錄及臺灣苗栗地方法院檢察署97年8月4日函威寶電信
    股份有限公司檢送的0000000000、0000000000號電話基資及
    97年4月3日至4日之雙向通聯紀錄 （含基地位置）資料，應
    具有證據能力。
六、按法院或檢察官得囑託醫院、學校或其他相當之機關、團體
    為鑑定，或審查他人之鑑定 ，並準用第203條至第206條之1
    之規定 （不包括第202條囑託個人鑑定時應命鑑定人於鑑定
    前具結之規定），而鑑定之經過及其結果，應命鑑定人以言
    詞或書面報告，刑事訴訟法第208條第1項前段及第206條第1
    項分別定有明文。另現行刑事訴訟法關於鑑定之規定，除選
    任自然人充當鑑定人外，另設有囑託機關鑑定制度。依刑事
    訴訟法第198條、第208之規定，不論鑑定人或鑑定機關、團
    體，固均應由法院、審判長、受命法官或檢察官視具體個案
    之需要而為選任、囑託 ，並依同法第206條之規定，提出言
    詞或書面報告，始符合同法第159條第1項所定得作為證據之
    「法律有規定」之情形，否則所為之鑑定，仍屬傳聞證據。
    然於司法警察機關調查中之案件，為因應實務上，或因量大
    、或有急迫之現實需求，併例行性當然有鑑定之必要者，例
    如毒品之種類與成分、尿液之毒品反應，或者槍、彈有無殺
    傷力、指紋及DNA等鑑定 ，基於檢察一體原則，得由該管檢
    察長對於轄區內之案件，以事前概括選任鑑定人或囑託鑑定
    機關、團體之方式，俾便轄區內之司法警察官、司法警察對
    於調查中之此類案件，得即時送請先前已選任之鑑定人或囑
    託之鑑定機關、團體實施鑑定 ，以求時效（見法務部92年9
    月1日法檢字第0920035083號函參照 ，刊載於法務部公報第
    312期） 。此種由檢察機關概括選任鑑定人或概括囑託鑑定
    機關、團體，再轉知司法警察官、司法警察於調查犯罪時參
    考辦理之作為，法無明文禁止，係為因應現行刑事訴訟法增
    訂傳聞法則及其例外規定之實務運作而為。此種由司法警察
    官、司法警察依檢察官所概括選任之鑑定人或囑託鑑定機關
    、團體所為之鑑定結果，與檢察官選任或囑託為鑑定者，性
    質上並無差異，同具有證據能力。又法律已原則規定為有證
    據能力者，倘為當事人所不爭執者，即無贅敘說明其為有證
    據能力之必要。本件卷附之內政部警政署刑事警察局所出具
    之鑑驗書 ，係該局執行DNA型別鑑定公務所出具之書面鑑定
    報告 ，本院復審酌DNA鑑定報告均係由專業機關人員本於其
    專業知識及儀器所作成，又上開鑑驗書與本案之事實均具有
    關聯性，是可認上開鑑驗書具有證據能力。
貳：有關於認定犯罪事實部分：
一、訊據上訴人即被告（以下簡稱：被告）乙○○固坦承認識丁○○ ，惟矢口否認有何竊盜車牌號碼JV-7433號自小客車之
    犯行，辯稱：伊根本沒有見過本案遭竊之自小客車，亦未曾
    駕駛或搭乘過該自小客車，伊沒有去偷這部車，也沒有跟丁○○去偷車子。且認為丁○○因前次案件入監服刑，丁○○
    認為係遭伊出賣而懷恨在心，故所有案件均將伊牽扯進來，
    丁○○所為之證言不是事實，不可採信。伊與丁○○既非親
    屬、好友關係，又無任何對價關係，伊豈有甘冒重典，竊車
    供丁○○使用之道理？再論，如丁○○所言，伊以竊取之自
    小客車載其至三義，將自小客車交其使用，伊如何返回住處
    獅潭鄉？原審判決之依據顯違背經驗法則與論理法則云云。
    惟查，有關車牌號碼JV-7433號自用小客車 ，係於97年4月3
    日晚上10時前之某時，在苗栗縣竹南鎮○○里○○鄰○○路23
    5巷8號旁路邊失竊乙情，業據證人即被害人丙○○於警詢中
    指述綦詳（見偵查卷第7、8頁） 。而該車牌號碼JV-7433號
    自用小客車係由被告所竊取乙節，並經證人即同案收受贓物
    之被告丁○○先後於偵訊中及本院審理時結證屬實，復有苗
    栗縣警察局車輛尋獲電腦輸入單（見偵查卷第10頁）、苗栗
    縣警察局苗栗分局現場勘察報告1紙、現場勘察相片4幀（見
    偵查卷第37頁、第39、40頁）、被告所使用之0000000000號
    行動電話通聯紀錄1份 （見偵查卷第55頁）等附卷可稽。又
    為警在該贓車上所採集之遺留煙蒂，經送鑑定結果確與同案
    被告丁○○之DNA-STR主要型別相同 ，亦有內政部警政署刑
    事警察局97年6月13日刑醫字第0970076365號鑑驗書1紙在卷
    足參（見偵查卷第41頁）。
二、對於被告之辯解本院不採之理由：
（一）證人丁○○於檢察官偵訊時具結證稱：「我跟他借該車時
      車子裡面的音響都掉，他跟我說是偷來的，今年2、3月份
      我跟他在公館交流道碰面跟他借的，我從交流道附近的朋
      友家處走出來，他載我去公館的朋友叫林德章的聊天，之
      後他說要去三義，我就跟他去一起去三義，車子是他開的
      ，到三義的尚圓電玩店前他下車，我將該車開回公館自己
      使用 2天，車子開到公館大坑附近沒有油就直接丟在路邊
      。」、「（問：該車係97年4月3日才失竊，有何意見？）
      時間我不敢確定。」、「該車不是我偷的，是乙○○偷的
      ，竊盜是一罪、贓物也是一罪，我是陳述事實，否則我承
      認竊盜就好。」 、「（問：該車內煙蒂經檢驗結果DNA跟
      你相符，有何意見？）煙蒂是我的，但是在副駕駛座的腳
      踏板被查到，因為我被乙○○載過。」等語（見偵查卷第
      48、49頁）。復於本院審理時結證稱：「（被告問證人丁○○：我何時跟你一起去偷車子？）車子是你偷來的時候
      ，車子裡面音響都拔掉了，我有問你，你說是從竹南偷來
      的，車子是我通緝時我跟你借來開的，雖然被警察查獲，
      但是車子不是我偷的，通聯紀錄也有查到發話地點也是你
      在竹南案發當天那邊查到有發話地點。」、「（被告問：
      何時借車子給你？）因車子我知道是他偷來的，我向他借
      車，我也是犯贓物罪，我不會冤枉他，如果車子是我偷的
      ，我就承認是我偷的，我跟他無冤無仇，我沒有去冤枉他
      的。因現在距案發當天已經過那麼久，我不知道是幾月幾
      號，我只記得是97年，車子我開到沒有油丟在路邊，被警
      方拖回去，被警方在副駕駛座的腳踏板扣到煙蒂，經鑑驗
      DNA才知道是我所留的。」、 「（被告問：偷來的車子，
      為什麼我要借給你？）因我們是朋友，我們二個經常都在
      一起，我也曾和你一起去偷東西，因我們常常會在一起，
      你偷來車子打電話找我時，我問你說車子是從哪裡來的，
      你直接跟我講說是從竹南偷過來的，你很喜歡拔音響，有
      車子你就把音響拔掉，我那時問你說音響呢，你說被你拔
      掉了，那時你有叫我跟你一起去，去到三義，那裡有一間
      尚圓遊藝場，你就在那邊，結果我就把車子開走了。」、
      「（被告問：我車子借給你，我怎麼回家？）你是叫我載
      你過去那邊，我把車子開回來，開回來公館，開到沒有油
      了，我才丟到產業道路的路邊。乙○○叫我載他過去那邊
      ，他有朋友在尚圓遊藝場，他叫我載他過去，他應該有辦
      法回去的，他也可以叫他朋友載他回去。」等詞（見本院
      98年4月6日審判筆錄）。綜觀上開證人丁○○於檢察官偵
      訊中乃至本院審理時之證述，對有關本案之重要情節部分
      ，其前後之證述並無矛盾之處，且證人丁○○自警詢起即
      坦承收受贓物之犯行，縱使誣指被告乙○○涉嫌竊盜，亦
      無從免除自身收受贓物之罪責，是其應無甘冒刑責而故意
      設詞誣陷被告乙○○為偽證之理。再參酌以證人丁○○自
      96年7月間起至97年4月7日止 ，另涉犯多件竊盜犯行，如
      果丁○○確有要報復被告乙○○之意思，何以僅證述本件
      之竊盜犯行，是被告乙○○上開所辯係丁○○因為要報復
      而胡亂指證乙節，即有不合理之處，尚無足採信。
（二）另查證人丁○○向被告借得該贓車使用，有在該車上吸煙
      而遺留煙蒂在車上副駕駛座腳踏板乙節，除經證人丁○○
      具結證述明確外，復為員警在該贓車上採集到遺留之煙蒂
      ，經送鑑定結果確與丁○○之DNA-STR主要型別相同 ，有
      內政部警政署刑事警察局97年6月13日刑醫字第097007636
      5號鑑驗書1紙附卷足憑（見偵查卷第41頁）。另調閱被告
      乙○○供稱所使用之0000000000號行動電話於97年4月3日
      之通聯紀錄（見偵查卷第55頁），依基地台位置顯示，於
      該日案發前之97年4月3日21時37分起至22時07分，曾出現
      位在苗栗縣竹南鎮中美里澎湖厝13之16號 3樓頂基地台附
      近，而該基地台位置與上述被害人丙○○遭竊之時間、地
      點（相關位置圖，參見原審卷第87-1頁之基地台暨被害人
      住家位置圖）相近，且依卷附現場勘察照片所示（見偵查
      卷第40頁） ，本件失竊之車牌號碼JV-7433號自用小客車
      其車內音響確已遭拔掉，益徵證人丁○○之證述堪予採信
      。
（三）綜上諸情， 本案失竊之車牌號碼JV-7433號自用小客車應
      係由被告乙○○借予丁○○使用無訛，被告乙○○上開所
      為辯解，顯與證卷不符，要屬臨訟卸責之砌詞，尚無足採
      。再被告於行竊後復將該贓車出借予同案被告丁○○使用
      ，益徵被告乙○○確有為自己不法所有之意圖甚明，本件
      事證明確，被告乙○○竊盜犯行洵堪認定。
三、核被告乙○○所為，係犯刑法第320條第1項之普通竊盜罪。
    查被告乙○○前曾於94年 3月23日，因竊盜案件，經臺灣苗
    栗地方法院以93年度苗簡字第830號判處有期徒刑6月確定，
    並於94年6月14日經易科罰金繳清罰金執行完畢；又於95年5
    月29日，因竊盜案件，經臺灣苗栗地方法院以95年度易字第
    22 2號判處有期徒刑10月確定；另於95年6月22日、96年1月
    8日，因違反毒品危害防制條例案件 ，經臺灣苗栗地方法院
    分別以95年度苗簡字第461號、95年度易字第779號各判處有
    期徒刑4月、6月確定；後上開三案確定判決經聲請減刑及定
    其應執行之刑 ，臺灣苗栗地方法院乃於96年7月16日以96年
    度聲減字第433號裁定 ，就其中竊盜所處有期徒刑10月、違
    反毒品危害防制條例所處有期徒刑 4月二案件減刑為有期徒
    刑5月、2月，並定其應執行刑為有期徒刑 6月（如易科罰金
    以銀元佰元即新臺幣玖佰元折算壹日）、另違反毒品危害
    防制條例案件所處有期徒刑6月，則減刑為有期徒刑3月（如
    易科罰金以新臺幣壹仟元折算壹日） ，並於96年7月17日因
    徒刑易科罰金執行完畢出監（原指揮書執畢日期為96年10月
    15日，其中3月易科以新臺幣壹仟元折算壹日） ，此有臺灣
    高等法院被告前案紀錄表及在監在押全國紀錄表各一份在卷
    可憑，被告前受有期徒刑執行完畢，於五年以內故意再犯本
    件有期徒刑以上之罪，為累犯 ，應依刑法第47條第1項規定
    加重其刑。原審依刑法第320條第1項 、第47條第1項，並審
    酌被告乙○○正值年輕，身強體健，卻不思以正途賺取財富
    ，冀圖不勞而獲，且曾有多次竊盜前科紀錄，有臺灣高等法
    院被告前案紀錄表附卷可稽，仍不知記取教訓，再犯本案，
    且自警詢、偵訊迄原審審理時，均否認犯行，毫無坦承悔過
    之具體表現，浪費有限之司法資源，惡性非輕；及該車業已
    返還被害人及參酌被告乙○○生活狀況、品行、犯罪之動機
    、目的、手段、所生危害等一切情狀，認公訴檢察官之具體
    求刑甚為妥適，故量處被告乙○○犯竊盜罪，累犯，處有期
    徒刑10月。核其認事用法均無不當，量刑亦屬妥適。被告上
    訴意旨仍執前詞空言否認犯罪，並指摘原判決此部分不當，
    請求撤銷原審判決，為無理由，應予駁回。
據上論斷，應依刑事訴訟法第368條，判決如主文。
本案經檢察官甲○○到庭執行職務。
中    華    民    國    98    年     4    月    20    日
            刑事第九庭    審判長法  官  江  德  千
                                法  官  賴  妙  雲
                                法  官  許  旭  聖
以上正本證明與原本無異。
不得上訴。
                                書記官  紀  美  鈺
中    華    民    國    98    年    4     月    23    日
附錄本案論罪科刑法條依據：
刑法第320條
意圖為自己或第三人不法之所有，而竊取他人之動產者，為竊盜
罪，處5年以下有期徒刑、拘役或5百元以下罰金。
意圖為自己或第三人不法之利益，而竊佔他人之不動產者，依前
項之規定處斷。
前2項之未遂犯，罰之。


司法院資訊處製作；財團法人民間司法改革基金會備份。
